臺灣高等法院臺南分院刑事裁定
111年度毒抗字第74號
抗  告  人  
即  被  告  吳道義

上列抗告人因強制戒治案件，不服臺灣臺南地方法院中華民國11
1年1月6日裁定（111年度毒聲字第10號）提起抗告，本院裁定如
下：
    主  文
抗告駁回。
    理  由
一、本件抗告意旨略以：抗告人即被告吳道義，經法院裁定觀察
    勒戒後，本默認可早日回歸家庭，重返社會，卻因原審法院
    在裁定對被告施以強制戒治，讓被告無法認同，原裁定有違
    反比例原則等違背法令之處，抗告請求撤銷原裁定云云。
二、按觀察、勒戒後，檢察官依據勒戒處所之陳報，認受觀察、
    勒戒人有繼續施用毒品傾向者，檢察官應聲請法院裁定令入
    勒戒處所強制戒治，其期間為6 個月以上，至無繼續強制戒
    治之必要為止，但最長不得逾1 年，毒品危害防制條例第20
    條第2 項後段定有明文。又有無繼續施用毒品傾向之評估標
    準，並非完全以受勒戒人勒戒後之結果為準，勒戒前之各種
    情況，仍應作為評估之依據，依勒戒處所評分說明手冊規定
    ，係以「前科紀錄與行為表現」、「臨床評估」及「社會穩
    定度」3項合併計算分數：分數60分以上，判定為有繼續施
    用毒品傾向。...而其中之「前科紀錄與行為表現」係依毒
    品犯罪相關司法紀錄、首次毒品犯罪年齡、其他犯罪相關紀
    錄、入所時尿液毒品檢驗、所內行為表現；「臨床評估」係
    物質使用行為、合法物質濫用、使用方式、使用年數、精神
    疾病共病（含反社會人格）、臨床綜合評估（含病識感、動
    機、態度、就醫意願）；「社會穩定度」則係依工作、家庭
    等，作為判斷分數之依據。因此，評斷有無吸食毒品傾向，
    係依具體個案之臨床實務及相關事證等情綜合判定，有其相
    當之專業依據及標準，且涉及專門醫學，又衡酌強制戒治之
    目的，係為協助施用毒品者戒斷毒品之心癮及身癮所為之一
    種保安處分類型，而該評估標準係適用於每一位受觀察、勒
    戒處分之人，具一致性、普遍性、客觀性，綜合判斷之結果
    ，倘其評估由形式上觀察無擅斷或濫權等明顯不當之情事，
    法院宜予尊重。
三、經查：
　㈠抗告人即被告吳道義前因施用第一級毒品案件，經原審法院
    以109年度毒聲字第334號裁定令入勒戒處所執行觀察、勒戒
    ，有上開刑事卷宗在卷可查。嗣因被告逃亡未遵期到案執行
    ，經檢察官發佈通緝，於110年11月20日為警緝獲後，入法
    務部○○○○○○○○附設勒戒處所執行觀察、勒戒，再經該所所屬
    之醫療人員依法務部矯正署110年3月26日修正後之評估標準
    評估被告有無繼續施用毒品之傾向，被告得分狀況為：
　1.前科紀錄與行為表現部分合計40分：⑴毒品犯罪相關司法紀
    錄共6筆，每筆5分，因已逾得分上限，故以上限10分計算；
    ⑵首次毒品犯罪年齡為20歲以下，計10分；⑶其他犯罪相關紀
    錄有10筆，每筆2分，因已逾得分上限，故以上限10分計算
    ；⑷入所時尿液毒品檢驗多種毒品反應，計10分；⑸所內無違
    規行為表現，計0分。
　2.臨床評估部分合計為52分：⑴有多重毒品濫用：計10分；⑵有
    合法物質濫用，種類：菸、酒、檳榔，計6分；⑶使用方式有
    注射使用，計10分；⑷使用年數為超過1年，計10分；⑸有精
    神疾病共病，計10分；⑹臨床綜合評估（含病識感、動機、
    態度、就醫意願），評定為重度，計6分。
　3.社會穩定度部分合計為5分：⑴工作：全職水泥工，計0分；⑵
    家庭：有家人藥物濫用，計5分；⑶入所後無家人訪視，計5
    分；⑷出所後未與家人同住，計5分。(⑵、⑶、⑷上限5分，已
    逾上限以5分計算)
  ㈡故醫療人員依法務部矯正署新修正之有無繼續施用毒品傾向
    各項評估標準為上述評估後，被告之靜態因子得分81分，動
    態因子得分16分，總分合計97分，已逾60分，綜合判斷有繼
    續施用毒品傾向一情，有法務部○○○○○○○○110年12月29日南
    所衛字第11000123780號函及所附有無繼續施用毒品傾向證
    明書、有無繼續施用毒品傾向評估標準紀錄表等在卷可稽，
    堪認被告經觀察、勒戒後，確實仍有繼續施用毒品之傾向。
    而毒品危害防制條例規定強制戒治之目的，係因施用毒品成
    癮者，其心癮甚難戒除斷絕，致再犯率偏高，故有持續收容
    於戒治處所施以強制戒治之必要，是該條例第20條第2項，
    係屬強制規定，只需觀察、勒戒後，經評定受觀察、勒戒人
    有繼續施用毒品傾向者，檢察官即應聲請法院裁定令入戒治
    處所施以強制戒治。被告既有施用第一級毒品之事實，並由
    原審法院以109年度毒聲字第334號裁定送勒戒處所執行觀察
    、勒戒後，復經法務部○○○○○○○○附設勒戒處所依被告之臨床
    實務及具體事證，專業評估判定被告為「有繼續施用毒品傾
    向」，尚未戒除毒癮，則為降低其再次施用毒品之危險性，
    自有依法施以強制戒治之必要。
  ㈢被告固以前詞指摘原裁定不當，惟查，勒戒處所所屬醫療人
    員評斷觀察勒戒個案有無吸食毒品傾向，係依具體個案之臨
    床實務及相關事證等情綜合判定，有其相當之專業依據及標
    準，且涉及專門醫學，又衡酌強制戒治之目的，係為協助施
    用毒品者戒斷毒品之心癮及身癮所為之一種保安處分類型，
    而該評估標準係適用於每一位受觀察、勒戒處分之人，具一
    致性、普遍性、客觀性，綜合判斷之結果，倘其評估由形式
    上觀察無擅斷或濫權等明顯不當之情事，宜予尊重等情，業
    經論述如前。本院審核該評估報告，就形式觀之，其就被告
    各項評估因素，詳為審酌，分數計算，均無違誤，亦已詳述
    如前，該評估報告實無任何擅斷、濫權或其他違法、錯誤情
    事，原審依該評估報告認定被告有繼續施用毒品傾向，而裁
    定被告應入戒治處所施以強制戒治，應屬有據，抗告意旨空
    言指摘原審裁定違反比例原則、違背法令云云，其抗告並無
    理由。
  ㈣綜上所述，原審法院依憑該勒戒處所按被告之臨床實務及具
    體事證綜合評分及判定被告「有繼續施用毒品傾向」，認定
    檢察官之聲請為正當，裁定被告應入戒治處所施以強制戒治
    ，其期間為6個月以上，至無繼續強制戒治之必要為止，但
    最長不得逾1年，並無不合，被告執前詞提起抗告，經核均
    無理由，應予駁回。
四、依刑事訴訟法第412條，裁定如主文。
中　　華　　民　　國　　111 　年　　1 　　月　　26　　日
                   刑事第五庭   審判長法  官　蔡廷宜
                                      法  官　翁世容
                                      法　官  林坤志
以上正本證明與原本無異。
不得再抗告。
　　　　                            　書記官　凌昇裕 
中　　華　　民　　國　　111 　年　　1 　　月　　26　　日